臺灣高等法院臺中分院刑事裁定          100年度抗字第752號
抗  告  人
即  受刑人  陳聖杰
上列抗告人因聲請異議案件，不服臺灣臺中地方法院民國100年8
月8日所為100年度聲字第3046號裁定，提起抗告，本院裁定如下
：
    主  文
抗告駁回。
    理  由
一、本案經本院審理結果，認原審裁定認事用法均無不當，應予
    維持，並引原審裁定書記載之事實、證據及理由。（如附件
    ）
二、抗告意旨略以：
  (一)緣抗告人即受刑人陳聖杰（以下稱抗告人）因酒駕公共危險
    案件經原審法院判決3月，抗告人日前接獲臺灣臺中地方法
    院檢察署100年度執字第8429號執行傳票，惟抗告人陳聖杰
    遵命報到時，執行檢察官竟然不准易科罰金，並當場拘留，
    而予發監執行。抗告人向原審法院聲請異議而遭駁回。
  (二)抗告人不諳法律，惟抗告人陳聖杰因案受執行，原可聲請易
    科罰金，詎竟遭收監，抗告人全家如遭霹靂，煌煌不可終日
    ，特此具陳列下理由，懇請鈞著法內施恩，特予考量。
  (1)抗告人陳聖杰之父母長期健康情形不佳，罹患多種慢性疾病
    ，平日需賴抗告人陳聖杰照顧家計。
  (2)抗告人陳聖杰因父母疾病難以正常工作，家境貧困，有里長
    出具證明書乙紙。
  (3)抗告人陳聖杰入監前有正當工作，任職東森房屋績效良好一
    旦入監三個月，工作績效業績歸零，且正處理之仲介簽約、
    交屋、收款等程序均生困擾，難以正常進行。致公司業務損
    失，及抗告人全家處境如雪上加霜。
  (4)抗告人陳聖杰本件執行案，係因酒駕公共危險涉案，異議人
    陳聖杰亦深感懊悔，抗告人陳聖杰確於台灣高等法院高雄分
    院尚有過失致死案件審理中，應為臺中地方法院檢察官認抗
    告人陳聖杰一再觸法，應以教訓，抗告人銘感檢察官苦心。
    但懇請考量抗告人陳聖杰所涉高雄車禍案件，其實已與被害
    人達成全部和解賠償，抗告人陳聖杰先後賠償金額高達500
    萬元（其中過失傷害40萬元，過失致死460萬元）謹呈和解
    書及和解筆錄。是抗告人全家為抗告人陳聖杰之車禍案幾傾
    家盪產，但亦足見抗告人有決心負起善後賠償責任，並非逃
    避責任，頑劣之徒。
  (5)抗告人陳聖杰因高雄車禍案，已付此慘痛代價，返回台中原
    已敬業於工作，詎料因一時失虞，因與客戶應酬飲酒又涉酒
    駕公共危險案，抗告人陳聖杰固過咎自取，但確非故意，而
    深自懺悔。
三、經查：
  (一)抗告人上開抗告理由，於原審法院審理時如何為法院所不採
    ，其理由已據原審裁定記載甚詳，本院斟酌原審裁定理由，
    認其事實之認定、理由之採擇，於相關證據法則、經驗法則
    、論理法則並無違背。
  (二)本件執行檢察官認依抗告人犯罪情節，如不入監執行難以收
    矯治之效，乃本其法律所賦與指揮刑罰執行職權之行使，對
    具體個案所為之判斷，據而不准抗告人易科罰金，難謂有何
    逾越法律授權、專斷等濫用權力之情事，抗告人徒憑其個人
    主觀意思，恣意指摘檢察官指揮執行不當，殊難謂為適合。
四、從而，原審法院據以駁回異議，並無不當。本件抗告為無理
    由，應予駁回。
五、據上論結，應依刑事訴訟法第四百十二條，裁定如主文。
中    華    民    國  100    年    9    月    13   日
            刑事第四庭    審判長法  官  洪  耀  宗
                                法  官  林  清  鈞
                                法  官  劉  登  俊
以上正本證明與原本無異。
不得再抗告。
                                書記官  陳  志  德
中    華    民    國  100    年    9    月    13   日
附件
臺灣臺中地方法院刑事裁定             100年度聲字第3046號
聲明異議人
即 受 刑人  陳聖杰  男  25歲（民國○○年○月○○日生）
                    身分證統一編號：Ｚ000000000號
                    住臺中市○區○○街99號
                    （現於法務部矯正署臺中監獄）
聲明異議人
即
受刑人之父  陳春風  住同上
受刑人之母  廖美虹  住同上
上列聲明異議人等因受刑人公共危險案件，對於臺灣臺中地方法
院檢察署檢察官執行之指揮（執行案號：臺灣臺中地方法院檢察
署100年度執字第8429號），認為不當而聲明異議，本院裁定如
下：
    主    文
異議駁回。
    理    由
一、本件抗告意旨略以：
（一）緣聲明異議人即受刑人陳聖杰（以下稱異議人陳聖杰）因
      酒駕公共危險案件經本院判決3月，異議人陳聖杰日前接
      獲臺灣臺中地方法院檢察署100年度執字第8429號執行傳
      票，惟異議人陳聖杰遵命報到時，執行檢察官竟然不准易
      科罰金，並當場居留，而予發監執行。
（二）異議人不諳法律，惟異議人陳聖杰因案受執行，原可聲請
      易科罰金，詎竟遭收監，異議人全家如遭霹靂，煌煌不可
      終日，特此具陳列下理由，懇請鈞著法內施恩，特予考量
      。
   1、異議人陳聖杰之父母長期健康情形不佳，罹患多種慢性疾
      病，平日需賴異議人陳聖杰照顧家計。
   2、異議人陳聖杰因父母疾病難以正常工作，家境貧困，有里
      長出具證明書乙紙。
   3、異議人陳聖杰入監前有正當工作，任職東森房屋績效良好
      一旦入監三個月，工作績效業績歸零，且正處理之仲介簽
      約、交屋、收款等程序均生困擾，難以正常進行。致公司
      業務損失，及異議人全家處境如雪上加霜。
   4、異議人陳聖杰本件執行案，係因酒駕公共危險涉案，異議
      人陳聖杰亦深感懊悔，異議人陳聖杰確於台灣高等法院高
      雄分院尚有過失致死（誤載為業務過失致死）案件審理中
      ，應為臺中地發法院檢察官認異議人陳聖杰一再觸法，應
      以教訓，異議人銘感檢察官苦心。但懇請考量異議人陳聖
      杰所涉高雄車禍案件，其實已與被害人達成全部和解賠償
      ，異議人陳聖杰先後賠償金額高達500萬元（其中過失傷
      害40萬元，過失致死460萬元）謹呈和解書及和解筆錄。
      是異議人全家為異議人陳聖杰之車禍案幾傾家盪產，但亦
      足見異議人有決心負起善後賠償責任，並非逃避責任，頑
      劣之徒。
   5、異議人陳聖杰因高雄車禍案，已付此慘痛代價，返回台中
      原已敬業於工作，詎料因一時失虞，因與客戶應酬飲酒又
      涉酒駕公共危險案，異議人陳聖杰固過咎自取，但確非故
      意，而深自懺悔。
（三）按：
   1、檢察官之指揮執行權，非可任由檢察官自由裁量，防制刑
      罰權之不當行使，指揮執行權仍應受比例原則、平等原則
      之限制（行政程序法第4條、第6條、第7條意旨參照），
      且參酌刑法第41條民國94年2月2日之修法意旨「按易科罰
      金制度旨在救濟短期自由刑之流弊，性質屬易行處分，故
      在裁判宣告之條件上。不宜過於嚴苛，現行規定除「犯最
      重本刑為5年以下有期徒刑以下之刑之罪」、「而受6個月
      以下有期徒刑或拘役之宣告」外，尚須具有「因身體、教
      育、職業或家庭之關係或其他正當事由，執行顯有困難』
      之情形，似嫌過苛，爰刪除「困身體、教育、職業或家庭
      之關係或其他正當事由，執行顯有困難」之限制。至於個
      別受刑人如有不宜易科罰金之情形，在刑事執行程序中，
      檢察官得依現行條文第1項但書之規定，審酌受刑人是否
      具有「確因不執行所宣告之刑，難收矯正之效，或難以維
      持法秩序」等事由，而為准許或駁回受刑人易科罰金之聲
      請」。可知，為防止短期自由刑之流弊，對於聲請易科罰
      金之審查應不能過於嚴苛。
   2、「自由刑得易科罰金之案件，准許易科者，應由執行檢察
      官依法核定。惟不准易科或受刑人已經在監執行中始發生
      執行顯有困難之原因者，檢察官認應准予易科罰金時，應
      報請檢察長核定之」；「檢察官執行徒刑或役得科金之案
      件，應慎重審酌受刑人有無刑法41條規定執行顯有困難之
      原因，而准駁之間，務適法，合情合理，避免有寬嚴不一
      之情形」；（臺灣高等法院檢察署85年4月增訂刑罰執行
      手冊第67頁參照；上開規定，在在彰顯檢察官應依法定要
      件，審核受刑人得否易科罰金事項，並本諸法治國憲法上
      合理原則、平等原則及比例原則，加以審酌，故上開刑事
      執行手冊規定，雖係5年4月間所增訂，惟既未逸脫現行刑
      法第41條第1項規定範圍，又源諸於憲政基本原理原則，
      自得援引參酌，附此敘明）。由上可知，受刑人易科罰金
      之准駁，屬檢察官之裁量（最高法院77年台非字第158號
      判決意旨參照）。檢察官不准受刑人易科罰金之「決定裁
      量」，直接造成受刑人入監服刑之效果，為剝奪人身自由
      之處分，該裁量處分之形成程序、內容及處分本身是否實
      質正當，刑事訴訟法雖無明文，惟仍應受上開「正當法律
      程序」、「人性尊嚴之保護」、「國民主權之維護」、「
      基本人權之保障」、「平等原則」、「合理原則」之拘束
      。
（四）綜上所述，懇請鈞院賜異議人陳聖杰自新機會，同情身為
      父母者一番苦心，並給予弱勢家庭有復甦機會；又其所犯
      之罪侵害法益非屬重大，對其課予罰金之刑罰已可收矯正
      之效，並維持法秩序，自無否准其聲請易科罰金之正當理
      由。異議人陳聖杰遵期前往臺灣臺中地方法院檢察署聲請
      易科罰金時，竟遭駁回，致使異議人陳聖杰之生活陷於紊
      亂，提出聲請，准予撤銷原執行檢察官之執行指揮處分，
      併准予易科罰金，為此聲明異議等語。
二、按受刑人或其法定代理人或配偶以檢察官執行之指揮為不當
    者，得向該諭知裁判之法院聲明異議，法院並應就異議之聲
    明裁定之，刑事訴訟法第484條、第486條分別定有明文。又
    犯最重本刑為5年以下有期徒刑以下之刑之罪，而受6個月以
    下有期徒刑或拘役之宣告者，得以新臺幣1千元、2千元或3
    千元折算1日，易科罰金。但確因不執行所宣告之刑，難收
    矯正之效，或難以維持法秩序者，不在此限，刑法第41條第
    1項亦有明文。而得以易科罰金之案件，法院所諭知者，僅
    罰金折算之標準而已，至准否易科，應依受刑人客觀上所存
    在之具體事由，衡酌是否足以影響刑罰之執行，有無因准予
    易科罰金而致無從收其矯正之效，此為檢察官指揮執行之職
    權，觀之刑事訴訟法第457條第1項前段之規定自明。是執行
    檢察官倘認並無執行困難之情事，固可不准為易科；縱認有
    因身體、教育、職業、家庭之關係或其他正當事由，執行顯
    有困難者，惟確因不執行所宣告之刑，難收矯正之效，或難
    以維持法秩序者，仍得不准為易科罰金。另所謂「難收矯正
    之效」及「難以維持法秩序」等，均屬不確定法律概念，此
    乃係立法者賦予執行者能依具體個案，考量犯罪特性與情節
    及受刑人個人之特殊事由，據以審酌應否准予易科罰金，非
    謂僅因犯罪情節輕微或其他共同正犯均已准許易科罰金，而
    應一概予以准許。從而，法律賦予執行檢察官此項裁量權，
    僅在發生裁量瑕疵之情況時，法院始有介入審查之必要。倘
    執行檢察官於執行處分時，已具體說明不准易科罰金之理由
    ，且未有逾越法律授權、專斷等濫用權力之情事，自不得遽
    謂執行檢察官執行之指揮為不當。
三、按刑事訴訟法第484條規定：「受刑人或其法定代理人或配
    偶，以檢察官執行之指揮為不當者，得向諭知該裁判之法院
    聲明異議」，足徵有權聲明異議者，僅限於受刑人本人或其
    法定代理人或其配偶。查本件受刑人陳聖杰業已成年，聲明
    異議人陳春風、廖美虹係受刑人之父母，此經其等於聲明異
    議狀中記載明確，因陳春風、廖美虹2人並非受刑人或其法
    定代理人或配偶，依上揭說明，陳春風、廖美虹並無權聲明
    異議。從而，本件就陳春風、廖美虹聲明異議部分為不合法
    ，應予駁回。至受刑人陳聖杰聲明異議部分則於法有據，合
    先敘明。
四、經查，異議人陳聖杰曾於99年3月28日分別因違背安全駕駛
    之公共危險、過失致人於死、肇事逃逸等案件，經臺灣高雄
    地方法院以99年度交訴字第107號判處有期徒刑各4月、8月
    、10月、8月，應執行有期徒刑2年，異議人陳聖杰不服而提
    起上訴，現仍在臺灣高等法院高雄分院審理中，有臺灣高等
    法院被告前案紀錄表、臺灣高雄地方法院99年度交訴字第10
    7號判決附卷可稽。詎異議人陳聖杰仍不知悔改，復於100年
    5月16日因違背安全駕駛之公共危險案件，經本院於100年6
    月15日以100年度中交簡字第1261號判處有期徒刑3月，如易
    科罰金，以新臺幣1千元折算1日（聲請簡易判決處刑案號：
    臺灣臺中地方法院檢察署100年度速偵字第2383號）確定在
    案，有本院100年度中交簡字第1261號刑事簡易判決附卷可
    稽。本件執行檢察官未使異議人陳聖杰以易科罰金之方式執
    行有期徒刑，乃認異議人陳聖杰「前因公共危險、過失致死
    、肇事逃逸案經法院判刑2年，現仍於二審審理中，詎仍不
    知戒惕再犯本案（公共危險），爰認不執行本件所宣告之刑
    ，難收矯正之效，亦難維法之秩序。」，此經執行檢察官具
    體批示於執行案件點名單，並經主任檢察官、檢察長在該點
    名單上蓋章核示可資佐證（見臺灣臺中地方法院檢察署10 0
    年度執字第8429號卷第10頁）。本院審酌異議人陳聖杰前因
    犯有酒駕公共危險、過失致人於死、肇事逃逸等案件遭判刑
    （案件上訴中），卻仍再犯本案，且本次再犯，與前案酒後
    駕車之犯行如出一轍，並經警測得其呼氣中酒精濃度高達0.
    68MG/L，又異議人陳聖杰因酒後操控能力不佳，行車搖晃不
    定，所駕駛之重型機車行徑偏離常軌，無法正常操控重型機
    車，顯見其不知悔改，漠視法令之禁制，足徵異議人陳聖杰
    絲毫不顧自己及其他用路人之安全，前案之酒駕行為造成被
    害人等分別發生受傷、死亡之結果等情，顯然並未使其記取
    教訓、心生警惕，故檢察官據此未准許異議人陳聖杰易科罰
    金而直接發監執行，乃屬有據，本案檢察官之指揮執行，難
    認有何不當之處，亦未違反合理原則或平等原則。又檢察官
    在發監執行前，已賦予異議人陳聖杰陳述意見之機會，且於
    上開點名單中已充分記載不予易科罰金之理由，異議人陳聖
    杰亦合法針對檢察官之執行指揮提起本件聲明異議，此有檢
    察官訊問筆錄及上開點名單各1件附卷為憑（見臺灣臺中地
    方法院檢察署100年度執字第8429號卷第10至13頁），足認
    本件異議人陳聖杰在程序上已獲得充分保障而無不利之情形
    。
五、至異議人陳聖杰另陳稱其父母身體狀況不佳，有多種慢性疾
    病難以正常工作，平日需伊照顧，且其一旦入監服刑，工作
    業績歸零，致公司業務損失及異議人陳聖杰全家處境如雪上
    加霜云云，惟異議人陳聖杰之父陳春風及其母廖美虹所患者
    雖罹患慢性疾病，然未患有重大傷病需住院醫治或進行手術
    之必要，有中國醫藥大學附設醫院診斷證明書各一份附卷可
    參（本院卷第6至7頁），故異議人陳聖杰之父陳春風及其母
    廖美虹非不得彼此相互照護，且其父陳春風為47年2月1日出
    生，其母廖美虹為57年8月23日出生，亦非高齡需賴扶養，
    故此均不足認異議人陳聖杰有何職業、家庭因素致生執行困
    難之情事。異議人陳聖杰執此為辯，亦屬無據，是以檢察官
    上開審查意見亦無違法之處。綜上所述，檢察官於其裁量權
    範圍內，綜合各情，認本件有刑法第41條第1項但書之情形
    ，不准異議人陳聖杰易科罰金，而令異議人陳聖杰入監服刑
    ，所為執行之指揮，尚無不當或違法之處。本件聲明異議為
    無理由，應予駁回。
六、據上論斷，應依刑事訴訟法第486條，裁定如主文。
中    華    民    國   100    年    8     月    8     日
                  刑事第十六庭  法  官  蔡美華
上正本證明與原本無異。
如不服本裁定，應於送達後5日內，向本院提出抗告狀。
                                書記官  謝惠雯
中    華    民    國   100    年    8     月    8     日